【裁判字號】    95,婚,291
【裁判日期】    950710
【裁判案由】    離婚
【裁判全文】
臺灣臺南地方法院家事判決               95年度婚字第291號
原告  甲○○
被告  乙○○
前當事人間請求離婚事件， 經本院於民國95年6月26日言詞辯論
終結，判決如下：
    主      文
原告之訴駁回。
訴訟費用由原告負擔。
    事實及理由
一、原告方面：原告甲○○（男，民國○○年○月○○日生， 身分證
    統一編號：Ｚ000000000號） 與被告乙○○（女，民國○○年○
    月○日生，居留證編號：DD00000000號，越南籍人民） 於民
    國92年3月24日結婚（原告於起訴狀誤載為92年4月15日），
    婚後未育有子女，被告來台後都在打工賺錢而所得之收入並
    未提供家用，亦不從事家務，家務皆由原告母親為之；又原
    告與被告性生活不協調；又被告會暈車，結婚前婚姻仲介業
    者並未告知，而其他越南人都不會暈車；爰依民法第1052條
    第2項規定，准予判決離婚。
二、被告方面：被告並沒有犯錯，是原告對被告不好，原告自己
    賺錢生活，並沒有造成原告之負擔；又原告會去找被告之女
    性友人並要求她們跟原告在一起，是原告自己不要與被告在
    一起，亦不願與被告發生性關係。
三、得心證之理由：
（一）按配偶之一方為中華民國國民者，其離婚之原因事實，應
      依中華民國法律，涉外民事法律適用法第14條定有明文。
      本件原告為中華民國國民，其離婚事件自應適用中華民國
      法律； 次按有民法第1052條第1項以外之重大事由，難以
      維持婚姻者，夫妻之一方得請求離婚，但其事由應由夫妻
      之一方負責者，僅他方得請求離婚， 民法第1052條第2項
      定有明文。是對於家庭生活之美滿幸福，有妨礙之情形，
      即得認其與此之所謂難以維持婚姻之重大事由相當（最高
      法院79 年臺上字第1040號判決及86年度第2次民事庭會議
      決議參照）。至於是否有難以維持婚姻之重大事由，其判
      斷標準為婚姻是否已發生破綻而無回復之希望，此不可僅
      由原告已喪失維持婚姻意欲之主觀面加以認定，而應依客
      觀的標準，即難以維持婚姻之事實，是否已達於倘處於同
      一境況，任何人均將喪失維持婚姻希望之程度以決之（最
      高法院87年度臺上字第1304號判決參照）。嗣又按當事人
      就主張於己有利之事實者，就其事實有舉證之責任，民事
      訴訟法第277條定有明文。 另負舉證責任之當事人，須證
      明至使法院就該待證事實獲得確實之心證，始盡其證明責
      任。倘不負舉證責任之他造當事人，就同一待證事實已證
      明間接事實，而該間接事實依經驗法則為判斷，與待證事
      實之不存在可認有因果關係，足以動搖法院原已形成之心
      證者，將因該他造當事人所提出之反證，使待證事實回復
      至真偽不明之狀態。此際，自仍應由主張該事實存在之一
      造當事人舉證證明之，始得謂已盡其證明責任（最高法院
      93年度臺上字第2058號判決可資參照）。
（二）經查：
    1.原告甲○○主張與被告乙○○於92年3月24日結婚， 婚後
      並未育有子女，業據提出戶籍謄本1紙為證， 堪信原告此
      部分主張為真實。
    2.原告又主張被告來台後都在打工賺錢而所得之收入並未提
      供家用云云；被告雖未否認原告前揭主張，但以原告未支
      付其所需之生活費，被告係為生活而出外賺錢等語（見本
      院95年6月26日言詞辯論筆錄）置辯。 查，被告之生活費
      用，亦為家庭生活費用之一部分，被告自行工作負擔自己
      之生活費用，自非完全未提供家用，是原告此部分主張，
      已難憑採。況原告既有能力以婚姻仲介方式至越南娶回被
      告，復自稱有工作收入，而被告係越南籍人民，在台灣謀
      生不易，原告在娶回被告後，竟置被告生活於不顧，任令
      被告必須在人生地不熟之台灣出外工作謀生，原告復指摘
      被告未負擔家庭生活費用，亦不合情理。是原告以被告未
      負擔家庭生活費用主張兩造有無法維持婚姻之重大事由，
      實難憑採。
    3.原告復主張被告不從事家務，家務皆由原告母親云云，並
      未據原告舉證以實其說，已難採信其主張為真實。況原告
      亦未陳明該事由如何重大致兩造難以維持婚姻並舉證以實
      其說，則原告以此事由主張兩造有無法維持婚姻之重大事
      由，並無可採。
    4.原告又主張兩造性生活不協調云云，惟被告以係原告不願
      與之發生性關係等語置辯。查，原告並未具體說明兩造性
      生活如何不協調並舉證證明，況原告自陳「一開始就不喜
      歡她」云云（見本院95年6 月26日言詞辯論筆錄），則兩
      造間之性生活不和諧，究係應歸責何人，尚難論斷。況，
      夫妻間性生活之品質、次數，會受到年紀漸長、身體狀況
      不佳、生活壓力太大等因素影響，必須彼此協調溝通或努
      力培養情趣，才能調和，是原告以兩造性生活不協調云云
      ，認係兩造間有不能維持婚姻之重大事由，已難採信。況
      兩造間性生活無法協調，原告亦無法證明係可歸責被告，
      故是原告以兩造間性生活不協調為由，主張兩造間有不能
      維持婚姻之重大事由請求離婚，自無理由。
    5.原告末主張被告會暈車，結婚前婚姻仲介業者並未告知，
      且其他越南人都不會暈車云云。 按暈車係人體內耳有2個
      耳石器分別偵測水平和垂直的加速度，同時有半規管負責
      偵測角加速度（旋轉的加速度），當人體運動時，這此器
      官把訊息送到大腦由大腦解讀，同時眼精也提供目前所見
      的運動狀態供大腦核對，若大腦對傳來的運動狀態與平常
      的視覺訊息不一樣，或是彼此之間有矛盾，有容易產生暈
      車的感覺。故暈車是人類正常生理反應，與國籍無關，且
      對於家庭生活之美滿幸福有何妨礙孰難想像。況原告亦未
      具體說明並舉證證明被告會暈車，如何成為兩造間無法維
      持婚姻之重大事由，是原告以該事由該兩造無法維持婚姻
      請求離婚，並無理由。
    6.至於原告主張「一開始就不喜歡她（指原告），所以要請
      求離婚」云云，更是視婚姻如兒戲，而難採為法律上之離
      婚事由。
    7.綜上所述，原告以兩造間有難以維持婚姻之重大事
      由請求離婚，均無理由，不應准許。
三、結論：原告之訴，為無理由，依民事訴訟法第78條，判決如
    主文。
中    華    民    國    95    年    7     月    10    日
                      家事法庭    法  官  王 獻 楠
上正本係照原本作成。
如對本判決上訴，須於收受判決正本送達後20日內向本院提出上
訴狀，並繳納上訴費及附具繕本。
中    華    民    國    95    年    7     月    10    日
                                  書記官  蘇 玲 錦


司法院資訊處製作；財團法人民間司法改革基金會備份。
